【裁判字號】    97,上易,3153
【裁判日期】    971230
【裁判案由】    毀損
【裁判全文】
臺灣高等法院刑事判決                97年度上易字第3153號
上  訴  人  臺灣板橋地方法院檢察署檢察官
被      告  乙○○
                    國民
上列上訴人因被告毀損案件，不服臺灣板橋地方法院97年度易字
第2693號，中華民國97年11月4日第一審判決（起訴案號：臺灣
板橋地方法院檢察署97年度偵字第22332號），提起上訴，本院
判決如下：
    主  文
原判決撤銷，發回臺灣板橋地方法院。
    理  由
一、公訴意旨略以：被告乙○○與告訴人甲○○原係朋友，於民
    國95年10月間，告訴人同意提供其所有之富邦商業銀行（下
    稱富邦銀行）信用卡 1張（卡號0000000000000000號），供
    被告乘坐捷運使用悠遊卡消費，嗣於96年9月間至97年1月間
    某日，告訴人向被告請求返還前開信用卡，被告竟不返還，
    且於97年 1月間，在臺北縣板橋市○○○路○段42號2樓住處
    ，擅自將前述信用卡剪卡，損壞他人之物，足生損害於告訴
    人，因認被告涉犯刑法第354條之毀損罪嫌等語。
二、原判決意旨略以：依告訴人簽具之富邦銀行信用卡申請書，
    其背面附記之用卡須知八. 1 記載「信用卡屬於本行之財產
    ，僅授權持卡人本人在信用卡有效期限內使用」之約定文句
    ，可知告訴人所持有之富邦銀行信用卡，為發卡之富邦銀行
    所有之物。觀諸告訴人於偵查中陳稱：伊要告被告毀損，該
    富邦銀行信用卡是伊的等語，足知告訴人顯係以其為所有人
    之地位自居，並以自己名義提出告訴，而非以信用卡之使用
    人名義提出告訴。本案告訴人始終主張其為信用卡之所有人
    而以自己名義提出告訴，且從未取得富邦銀行之授權，其告
    訴自難認屬合法。檢察官誤對被告為簡易判決處刑之聲請，
    本件應依法改依通常程序另諭知不受理之判決，固非無見。
三、經查：按「刑事訴訟法第三百十一條（舊法）所稱犯罪之被
    害人，固以因犯罪而直接被害之人為限，惟所謂直接被害人
    ，係指其法益因他人之犯罪而直接被其侵害者而言，故凡財
    產法益被侵害時，其財產之所有權人固為直接被害人，即對
    於該財產有事實上管領之人，因他人之犯罪行為而其管領權
    受有侵害者，亦不失為直接被害人，且被害之是否直接，須
    以犯罪行為與受侵害之法益有無直接關係為斷，如就同一客
    體有二以上之法益同時併存時，苟其法益為直接犯罪行為所
    侵害，則兩法益所屬之權利主體均為直接被害人，並不因另
    有其他之直接被害人而發生影響，即非不得自訴。」「告訴
    乃論之罪，告訴人祇須表示訴究之意思為已足，不以明示其
    所告訴者為何項罪名為必要。告訴人在偵查中已一再表示要
    告訴，雖未明示其所告訴之罪名，但依其所陳述之事實，仍
    無礙於告訴之效力。」最高法院分別著有42年台非字第18號
    、74年台上字第1281號判例意旨可資參照。本件告訴人所持
    有之信用卡之所有權人固為富邦銀行，惟告訴人係該信用卡
    之使用權人。被告毀損信用卡，已侵害告訴人之使用權，告
    訴人為毀損罪之直接被害人，揆諸上開判例意旨，自得提起
    告訴。則告訴人於偵查中以口頭向檢察官提出毀損告訴，其
    告訴自屬合法有效。雖檢察官與告訴人均誤認告訴人為信用
    卡之所有權人，惟此並無礙於告訴人表示訴追之意思。原審
    未察，逕以告訴人係以信用卡所有人之地位提起告訴，而非
    以使用人之地位提起告訴，其告訴不合法，而諭知不受理判
    決，即有未洽。檢察官上訴意旨執以指摘原判決不當，為有
    理由，應由本院將原判決撤銷，發回原審法院另為適法之處
    理，並不經言詞辯論為之。
據上論結，應依刑事訴訟法第369條第 1項但書、第372條，判決
如主文。
中    華    民    國    97    年    12    月    30    日
                  刑事第七庭     審判長法 官  陳晴教
                                       法 官  游紅桃
                                       法 官  楊智勝
以上正本證明與原本無異。
不得上訴。
                                      書記官  張美華
中    華    民    國    97    年    12    月    30    日


司法院資訊處製作；財團法人民間司法改革基金會備份。
